【裁判字號】    96,抗,251
【裁判日期】    970826
【裁判案由】    拍賣抵押物
【裁判全文】
臺灣士林地方法院民事裁定              96年度抗字第251 號
再  抗告  人  乙○○
兼法定代理人  甲○○○○○○
再  抗告  人  丙○○
共同  代理人  劉宏邈律師
相    對  人  台北市內湖區農會
法定  代理人  丁○○
上列再抗告人因與相對人間拍賣抵押物事件，對於中華民國96年
11月30日本院合議庭所為裁定（96年度抗字第251 號），提起再
抗告，本院裁定如下：
    主  文
再抗告駁回。
再抗告程序費用新臺幣壹仟元由再抗告人負擔。
    理  由
一、按對於抗告法院之裁定再為抗告，僅得以其適用法規顯有錯
    誤為理由，並經原法院之許可為限。此項許可，以原裁定所
    涉及之法律見解具有原則上之重要性者為限，非訟事件法第
    45條第3 項、第4 項定有明文。所謂「適用法規顯有錯誤」
    ，係指原第二審裁判就其所確定之事實適用法規顯有錯誤而
    言。又所謂「原則上之重要性」，係指該訴訟事件所涉及之
    法律問題意義重大，而有加以闡釋之必要者而言，民事訴訟
    法修正說明可資參照。
二、本件再抗告意旨略以：本件拍賣抵押物事件，相對人於民國
    95年5 月5 日已出具同意書謂「立同意書人內湖區農會同意
    台灣土地銀行中崙分行於代償乙○○君在本會帳號00-00000
    00-0之借款本金餘額計新臺幣壹仟肆佰萬元整及應計利息後
    ，當日核發抵押權塗銷同意書等清償證明文件」等語，可見
    相對人已同意本件債務不定期限延期，再抗告人得以向台灣
    土地銀行中崙分行貸款之方式清償債務，故本件抵押債權未
    屆清償期。又相對人一方面同意再抗告人向台灣土地銀行中
    崙分行辦理貸款，一方面不撤銷查封坐落於台北市○○段79
    -9、85-12 地號之土地，使再抗告人無法順利向台灣土地銀
    行中崙分行貸得款項代償，其行使權利有違誠實信用原則。
    且相對人係以不正當手段阻擋條件成就，應視為條件已成就
    ，即視為相對人已核發抵押權塗銷同意書等清償證明文件。
    再依農業金融法第33條準用銀行法第12條之1 第3 項規定，
    相對人應先向借款債務人求償，其求償不足部分始得就連帶
    保證人平均求償之，相對人未向借款人求償，即直接向為連
    帶保證人之再抗告人求償顯然違法。原法院未查，其解釋適
    用法規顯有錯誤，且所涉及之法律見解具有原則上之重要性
    ，為此請求鈞院許可再抗告云云。
三、惟查，再抗告人所提上開相對人出具之同意書，依其內容觀
    之，僅係相對人同意於台灣土地銀行中崙分行於代償債務後
    ，當日核發抵押權塗銷同意書等清償證明文件，自形式上觀
    之，該同意書並無何相對人同意抗告人延期清償本件債務之
    意思，而據相對人所提出之文書證據，客觀上既已足認相對
    人對抗告人確有為抵押權效力所及之債權存在，且已屆清償
    期，此自形式上觀察已能明瞭。至於相對人是否另有同意本
    件債務不定期限延期？是否有以不正當手段阻擋條件成就，
    均屬實體法律關係之爭執，非本件非訟程序所得審酌，亦非
    得以再抗告程序尋求救濟。另按銀行法第12條之1 第3 項規
    定：「未來求償時，應先就借款人進行求償，其求償不足部
    分得就連帶保證人平均求償之。但為取得執行名義或保全程
    式者，不在此限」，是則，所謂應先向借款債務人求償，其
    求償不足部分始得就連帶保證人平均求償之，係日後相對人
    強制執行時，應遵守之程序，如有不當，乃強制執行法第12
    條第1 項聲明異議之範疇，本件係為取得執行名義之聲請拍
    賣抵押物裁定程序，依上開銀行法第12條之1 第3 項但書規
    定，自不以相對人先向借款人求償為必要。況且本件再抗告
    意旨所陳諸情，均未具體指明本院原裁定適用法規有何顯然
    錯誤，且其所指亦無涉及何種具有原則上重要性之法律見解
    亟待闡釋，自無由認為合於許可提起再抗告之要件，揆之首
    揭規定及說明，應認再抗告人本件再抗告與法不合，不應許
    可，應予駁回。
四、據上論結，本件再抗告為不合法，依非訟事件法第46條、第
    45條第5 項、第21條第2 項，民事訴訟法第436 條之3 第3
    項、第78條，裁定如主文。
中    華    民    國    97    年    8     月    26    日
                  民事第一庭    審判長法  官  黃小瑩
                                      法  官  馬傲霜
                                      法  官  陳靜芬
以上正本係照原本作成。
本件裁定不得抗告。
中    華    民    國    97    年    8     月    28    日
                                      書記官  阮弘毅


司法院資訊處製作；財團法人民間司法改革基金會備份。
